【裁判字號】    97,自更(一),8
【裁判日期】    980902
【裁判案由】    重傷害等
【裁判全文】
臺灣臺北地方法院刑事判決           97年度自更(一)字第8號
自  訴  人  己○○
自訴代理人  陳舜銘律師
被      告  丙○○
            癸○○
            丑○○
            乙○○
            庚○○
            戊○○
            子○○
            甲○○
            辛○○
            丁○○
            寅○○
上列被告因重傷害等案件，經自訴人提起自訴，自訴人不服本院
於中華民國96年8月6日91年度自字第509號所為第一審刑事判決
，提起上訴，臺灣高等法院於97年4月23日以97年度醫上更(一)字
第1號撤銷原判決發回更審，本院判決如下：
    主  文
本件自訴不受理。
    理  由
一、本院91年度自訴字第509號第一審判決及臺灣高等法院96度
    醫上訴字第4號、最高法院97年度台上字第807號、臺灣高等
    法院97年度醫上更(一)字第1號等判決所載被告丙○○、乙○○、辛○○等三人之年籍資料，經本院分別向國泰醫療財團
    法人國泰綜合醫院、國防醫學院三軍總醫院函詢結果，上開
    判決書所載之年籍資料應係誤載。又自訴人己○○自訴被告
    丙○○、癸○○、丑○○、乙○○、庚○○、戊○○、子○○等人共犯重傷害罪嫌部分，前經本院以91年度自字第509
    號裁定駁回。自訴人不服提起抗告後，臺灣高等法院以96年
    度抗字第1078號駁回抗告，依法不得再抗告，該部分已經確
    定。惟自訴人仍不服提起再抗告，最高法院於97年1月10日
    以97年度台抗字第28號以本案不得再抗告為由，駁回再抗告
    。從而，本件自訴人自訴被告丙○○、癸○○、丑○○、乙○○、庚○○、戊○○、子○○等人共犯重傷害罪部分，業
    經裁定確定，非本院更為審理之範圍。又按告訴或請求乃之
    罪，自訴人於第一審辯論終結前，得撤回其自訴。是撤回自
    訴以告訴乃論之罪，及在第一審辯論終結前為之為限。本案
    自訴人係於臺灣高等法院更為審理期間，於97年4月17日具
    狀撤回對被告壬○○之自訴，已違反前述應於第一審辯論終
    結前撤回之規定。且查，自訴人自訴被告壬○○之罪名為刑
    法刑法第131條之公務員圖利罪、第213條使公務員登載不實
    文書罪、第214條使公務員登載不實文書罪、第342條背信罪
    ，以及依刑法第134條之加重偽造文書、背信等罪刑度之不
    真正瀆職罪嫌。各該犯罪，均非屬告訴乃論之罪，揆諸前開
    規定，自非屬得撤回自訴之案件。惟自訴人撤回被告壬○○
    之自訴雖有違上開規定，但臺灣高等法院既未就被告壬○○
    部分發回本院更為審理，自亦非本院更為審理之範圍，均合
    先敘明。
二、本件自訴代理人於97年12月31日所提自訴狀自訴意旨略以:
    「自訴人於車禍受傷後，歷經數家醫院（含國泰、台北榮總
    、三軍總醫院）檢查結果，自訴人肌肉、肌腱都未斷裂受傷
    ，惟神經有受傷的事實，此有各該醫院肌電圖檢查後之病歷
    記載神經損傷可稽。被告丙○○、癸○○當時為國泰醫院醫
    師，為依法令從事醫療業務之人，被告丑○○、乙○○、庚○○、戊○○等人為三軍總醫院醫師，為從事醫療業務之公
    務人員，以上人員均昧於前開自訴人在各該醫院肌電檢查後
    之病歷記載神經損傷之事實，而未就自訴人右腿部之神經病
    變予以治療，自訴人先在國泰醫院由骨科醫師即被告丙○○
    開刀手術未能治癒，繼之在三軍總醫院由被告即神經外科主
    任醫師丑○○指自訴人應由骨科醫治，對於自訴人神經損部
    分視若無睹，拒絕診治。在三軍總醫院經神經外科主任醫師
    丑○○轉介該醫院骨科醫師乙○○為自訴人診治，被告乙○○告知自訴人病因是肌容的間室症後群云云，欺瞞自訴人割
    斷肌腱後再經自訴人一再要求施作完肌電圖檢查後，仍無視
    於該醫院肌電圖檢查後之病歷記載神經損傷之事實，而拒絕
    醫治，並迫令自訴人出院。(一)被告丙○○、癸○○、丑○○
    、乙○○、庚○○、戊○○、子○○等人均在自訴人病歷表
    上記載不實之病因，明知不實之事項，登載於業務上所掌之
    文書。(二)甲○○為所屬醫院之負責人，亦均明知前開事實，
    仍向健保局行使，用以申請健保給付費用，使健保局承辦人
    員將該不實病歷資訊登載於其所掌之公文書; 甲○○、辛○○、丁○○等三人回答自訴人請求國防部要求給予自訴人恢
    復肌腱轉位復健手術及查處丑○○、乙○○、庚○○、戊○○等醫師不法醫療手術的答覆書狀，明確將該不實病歷資訊
    登載於其所掌之公文書。(三)辛○○、寅○○等人亦將該不實
    之病歷送交台北市政府衛生局醫事審議委員會，作出不實之
    醫審議鑑定報告呈送法院以作為審理本案之證據。本件醫療
    糾紛發生後，自訴人即刻函告中央健保局要求要依法查明本
    件醫療糾紛真相前，應停止支付國泰醫院及三軍總醫院所申
    請之健保給付額，惟被告丙○○、癸○○、丑○○、乙○○
    、庚○○、戊○○、子○○、甲○○、辛○○、丁○○、寅
    ○○等人在自訴人懇求復健被割斷的肌腱治療，置之不理仍
    持前開不實病歷資料向中央健保局行使，詐取健保費用及自
    訴人自付部分之不當療費得逞。被告丙○○、癸○○、丑○○、乙○○、庚○○、戊○○、子○○、甲○○、辛○○、
    丁○○、寅○○等人均涉有刑法第211條、第213條、第339
    條之罪。」云云。
二、按提起自訴，應於自訴狀內記載犯罪事實，刑事訴訟法第32
    0條第2項第2款定有明文，此乃法定必備之程式。又起訴之
    程序違背規定者，應諭知不受理之判決，並得不經言詞辯論
    為之，該規定為自訴程序所準用，亦為刑事訴訟法第343條
    、第303條第1款及第307條所明定。
三、經查：觀之自訴人於自訴狀之記載，並未具體敘明本案各個
    被告犯罪之行為、時間、地點、所偽造之公文書名稱、所登
    載不實之公文書、業務文書名稱、各該文書之內容、各被告
    共同犯罪之行為分擔情形、被告等人詐取財物之金額結果，
    難認就犯罪事實已為具體記載，無從特定起訴範圍，經本院
    先於98年2月6日、4月17日應訊中命自訴代理人陳明，自訴
    代理人均表稱須另待他時陳報，本院再於98年5月19日以裁
    定命自訴人於裁定送達後10日內補正上開犯罪事實，自訴代
    理人已於同年月22日收受前開裁定，惟僅提出因98年5月24
    日出國，於5月31日返台，請准予延期等情，此有本院送達
    證書、98年5月25日陳報狀在卷可參。但迄今未有其他補正
    ，實難認為已補正關於犯罪事實記載之欠缺，顯屬逾期未補
    正犯罪事實，其起訴之程式已有欠缺。揆諸首揭說明，應諭
    知不受理之判決。
據上論斷，應依刑事訴訟法第334條、第343條、第303條第1款、
第307條，判決如主文。
中    華    民    國    98    年    9     月    2     日
            刑事第四庭    審判長法  官  郭惠玲
                                法  官  李明益
                                法  官  李桂英
上正本證明與原本無異。
如不服本判決，應於送達後10日內，向本院提出上訴狀。
                                書記官  嚴君珮
中    華    民    國    98    年    9     月    3     日


司法院資訊處製作；財團法人民間司法改革基金會備份。
